【裁判字號】    92,訴,69
【裁判日期】    920227
【裁判案由】    脫逃等
【裁判全文】
臺灣新竹地方法院刑事判決                            九十二年度訴字第六九號
    公  訴  人  臺灣新竹地方法院檢察署檢察官
    被      告  丁○○
                戊○○
右列被告等因脫逃等案件，經檢察官提起公訴（九十一年度偵字第六七六０號），本
院判決如左︰
    主  文
丁○○服用酒類，不能安全駕駛動力交通工具而駕駛，處罰金貳萬元，如易服勞役以
參佰元折算壹日；又對於公務員依法執行職務時，施強暴，處有期徒刑貳月，如易科
罰金以參佰元折算壹日。均緩刑貳年，緩刑期內付保護管束。
戊○○對於公務員依法執行職務時，施強暴，處有期徒刑參月，如易科罰金以參佰元
折算壹日；又依法逮捕之人以強暴脫逃，處有期徒刑肆月，如易科罰金以參佰元折算
壹日。應執行有期徒刑陸月，如易科罰金，以參佰元折算壹日。
    事  實
一、丁○○於民國九十一年十一月二十四日晚間十時許，在新竹縣竹東鎮○○路友人
    住處飲用酒類後，置己於不能安全駕駛動力交通工具之狀態，明知服用酒類或其
    他相類之物，將使駕駛車輛時之注意力減低，反應能力趨緩，而危及其他用路人
    之行車往來安全，仍於同日晚間駕駛車牌號碼Ｗ五—九九０一號自用小客車，於
    翌日即二十五日凌晨零時十分許，在新竹縣竹東鎮○○路四五六巷口，遇其友人
    戊○○，得知戊○○所駕駛之自用小客車遭人由後追撞，丁○○誤以為追撞戊○○之人在新竹縣竹東鎮員崠里社區巡守隊隊部躲藏，竟持鐵棍砸毀該巡守隊隊部
    之鐵皮屋大門玻璃（毀損部分未據告訴），為正經過該處之新竹縣警察局竹東分
    局偵查員甲○○、丙○○所目擊，經二人對丁○○表明身分後欲以毀損罪現行犯
    逮捕丁○○，丁○○見狀竟另萌對於公務員依法執行職務，施強暴之妨害公務犯
    意，於甲○○、丙○○依法執行逮捕職務之際，徒手接續對甲○○、丙○○之身
    體施以扭打拉扯，而以此強暴行為妨害甲○○、丙○○公務之執行，惟仍為甲○○所制伏而加以逮捕，經警於該日凌晨零時十六對其施作酒精濃度測試，測得其
    呼氣中酒精濃度高達每公升一．０五毫克。
二、戊○○於九十一年間因恐嚇取財未遂罪，經本院以九十一年度訴字第七九號判處
    有期徒刑五月，並諭知易科罰金之折算標準及緩刑二年確定，目前仍在緩刑期間
    內。仍不知悔改，於九十一年十一月二十五日凌晨零時十分許，在新竹縣竹東鎮
    ○○路四五六巷口，見丁○○為警逮捕，即上前向警員甲○○、丙○○二人解釋
    係誤會一場，要求二人釋放丁○○，然遭甲○○等人拒絕，戊○○即心生不滿，
    基於對於公務員依法執行職務，施強暴之妨害公務犯意，明知甲○○係警員且正
    依法執行職務，仍以拳頭攻擊甲○○並對之拉扯，以此強暴行為妨害甲○○公務
    之執行，惟仍為甲○○所制服，將戊○○壓制於地上，依妨害公務罪之現行犯予
    以逮捕，而置於公權力拘束下，為依法被逮捕之人，於新竹縣警察局竹東分局竹
    東派出所警員乙○○據報前來支援，而欲將己遭甲○○所逮捕之戊○○帶上手銬
    回警局之際，戊○○竟另萌生脫逃之犯意，強行掙脫，並拉扯乙○○拖行，致乙○○受有右膝蓋受傷之傷害（傷害部分未據告訴），而以此強暴之方式脫逃成功
    。
三、案經新竹縣警察局竹東分局報告臺灣新竹地方法院檢察署檢察官偵查起訴。
理  由
一、被告丁○○部分：
    訊據被告丁○○對於其在右揭時、地酒後駕車及對正在執行職務之警員甲○○、
    丙○○拉扯施暴之行為，坦承不諱，核與證人甲○○警員於偵訊中（見偵卷第四
    十九頁及第五十頁）及甲○○、丙○○於本院審理中（見本院九十二年二月十七
    日審理筆錄）證述情節大致相符，並有甲○○製作之職務報告一份（見偵卷第十
    四頁）、酒精測定數據表一紙（見偵卷第十八頁）、新竹縣警察局舉發違反道路
    交通管理事件通知單（見偵卷第十八頁）及刑法第一百八十五條之三案件測試觀
    察紀錄表（見偵卷第十九頁）各一件，暨現場照片四幀（見偵卷第二十四頁、第
    二十五頁）附卷足參，足徵被告自白應與事實相符而堪以採信，事證明確，被告
    丁○○公共危險及妨害公務之犯行洵堪認定。
二、被告戊○○部分：
    訊據被告戊○○矢口否認有何妨害公務及脫逃之犯行，辯稱：丙○○是其學弟，
    當時係向丙○○求情，表示自己的車子被別人撞到，只有跟甲○○解釋，並未與
    之拉扯，甲○○並未表示要加以逮捕，後來來了一輛巡邏車，有二位警員要為其
    戴上手銬，至於乙○○為何會受傷我不知道，當時尚未被警察逮捕，逃走之原因
    係因為被巡邏車下來的警察毆打云云，惟查：
（一）證人甲○○於本院審理時證稱，當時戊○○見丁○○遭逮捕，表示這不是大事
      ，是誤會，要他們放丁○○，戊○○對他施暴時，丁○○已經是在他們控制中
      ，戊○○施強暴的目的是希望他們有話好好講，但是因為戊○○也有喝酒，情
      緒沒有辦法掌控，所以動作比較粗暴，他們在逮捕戊○○之前有告知其已涉犯
      妨害公務罪，所以要予以逮捕，後來用拋摔把戊○○摔在地上，趁勢壓上去，
      把戊○○壓在地上，戊○○在他控制之下就沒有動了，雖然還沒有戴上手銬，
      但已經是在他拘束之下，他隨後就叫巡守隊員報案通知其他警員，後來乙○○
      前來要用手銬把戊○○銬上，還沒有銬上就被戊○○掙脫了等語，於偵訊中亦
      證述執行職務時遭戊○○以拳頭攻擊，後來遭他制服等情（見偵卷第五十頁）
      ，核與證人丙○○證稱，丁○○已經被甲○○壓制住後，戊○○就過來對甲○○施暴，要他們不要逮捕丁○○，甲○○在逮捕戊○○時有跟戊○○說其涉犯
      妨害公務罪被逮捕，當時戊○○已經被甲○○壓制在地上而在公力拘束下，只
      是還沒有戴上手銬，後來乙○○要為戊○○戴上手銬時，戊○○即掙脫跑到草
  叢裡去，而脫逃成功等情；及證人乙○○證述，他抵達現場的時候，戊○○跟
      丁○○都已經被警員壓制在地上，但是還沒有戴上手銬，他為戊○○銬到一半
      ，齒輪還沒有壓進去的時候，戊○○就開始掙脫，往員崠國小旁草叢方向逃逸
      ，手銬就掉在地上，他被戊○○拉著拖行，致右膝受傷等語；暨證人即員崠里
      社區巡守隊成員利玉招於警訊中證稱，當時警方有抓到被告丁○○、戊○○，
      將二人壓制在地上，但戊○○乘其他警員戴手銬時脫逃等情（見偵卷第九頁）
      互核相符，且上述四位證人與被告戊○○均無嫌隙或宿怨，其中丙○○更為被
      告戊○○之學弟，實無誣陷被告戊○○之必要，其等所述應與事實相符，而均
      堪採信，足堪認定被告戊○○確實於警員甲○○依法執行職務時對之施強暴，
      且在遭甲○○壓制於地上而置於公力拘束下後脫逃。
（二）此外，復有甲○○、乙○○製作之職務報告各一份（見偵卷第十五頁及第十六
      頁）及乙○○警員右膝受傷之照片二幀在卷可按（見偵卷第二十六頁）。
（三）被告戊○○雖辯稱遭巡邏車內之警員攻擊，然為證人乙○○所否認，縱使被告
      戊○○身上受有傷害，亦係因在遭逮捕過程及脫逃過程中所致生，而乏證據證
      明係遭警員故意傷害，且戊○○亦未能具體陳明係遭何位警員毆打，是其所辯
      顯係事後卸責之詞，自不足採。
（四）按所謂「依法逮捕之人」，係指身體自由遭受合法之拘束，但尚未收禁於一定
      處所之人，其中自包括依刑事訴訟法第八十八條第一項之規定而受逮捕之被告
      ，至於是否為依法逮捕之人，判斷之標準則在於其身體是否業已在公力拘束或
      監督之下，而此公力之拘束或監督不以物理之強制力為限，凡在監督者耳目所
      及，及監督權尚能行使之區域以內，皆為尚在監督力支配之範圍，如客觀上可
      認為處於公力拘束或監督之下，仍屬依法逮捕之人。查被告戊○○於警員甲○○依法執行職務之際，以強暴行為妨害甲○○公務之執行，核屬妨害公務之現
      行犯，經甲○○告知依現行犯逮捕，並將之壓制於地上，已如前述，雖當時警
      員未使用手銬拘束被告戊○○自由，但由當時之情形觀之，客觀上已足認被告
      戊○○業已處於公力拘束、監督之下，是被告戊○○為依法逮捕之人應無疑義
      ，因此，被告戊○○辯稱逃走當時仍未經警方逮捕云云，亦不足採。
（五）綜上說明，被告戊○○妨害公務及以強暴方式脫逃之犯行洵堪認定，應予依法
      論科。
三、核被告丁○○所為，係犯刑法第一百八十五條之三服用酒類不能安全駕駛動力交
    通工具而駕駛罪及同法第一百三十五條第一項之對於公務員依法執行職務時施強
    暴罪；又被告丁○○於二名員警甲○○、丙○○依法執行職務時對其二人施強暴
    之行為係接續之單一動作，且所侵害者均為國家法益，僅成立一對於公務員依法
    執行職務時施強暴罪；再被告丁○○所犯上開二罪，犯意各別，罪名不同，應分
    論併罰。核被告戊○○所為，係犯刑法第一百三十五條第一項之對於公務員依法
    執行職務時施強暴罪及同法第一百六十一條第二項之加重脫逃罪；其所犯上開二
    罪，犯意各別，罪名不同，應分論併罰。爰審酌被告丁○○酒後竟仍駕車行駛，
    罔顧其他用路人、車之生命、身體安全，又於酒後施強暴於執勤員警，公然挑戰
    公權力，及犯罪後坦承犯行，態度良好，頗有悔意等一切情狀；及審酌被告戊○○有事實欄二所載前案紀錄，此有臺灣高等法院被告全國前案紀錄表及臺灣新竹
    地方法院檢察署刑事案件查註紀錄表各一件附卷足參，素行非佳，對於依法執行
    公務之員警當場施以強暴，經逮捕後復以強暴方式脫逃，法紀觀念薄弱，併其犯
    罪動機、目的、手段、所生損害、犯罪後態度非佳等一切情狀，對被告丁○○、
    戊○○二人上開犯行，分別各量處如主文所示之刑，並就被告丁○○處罰金部分
    諭知易服勞役之折算標準，就有期徒刑部分則諭知易科罰金之折算標準，暨就被
    告戊○○部分定應執行刑。末按「上訴人曾因吸食紅丸，經某縣政府於民國二十
    二年五月二十二日判處有期徒刑二月，緩刑二年確定在案，固不得謂其未曾受有
    期徒刑以上刑之宣告，但查上訴人於民國二十六年犯本罪時，緩刑期間早已屆滿
    ，而緩刑之宣告復未經撤銷，依照刑法第七十六條之規定，其刑之宣告已失其效
    力，即與未曾受徒刑之宣告者相同，仍與同法第七十四條第一款所定之緩刑條件
    ，並無不符。」，最高法院二十八年上字第二００九號判例可資參照，經查被告
    丁○○於八十五年間因違反槍砲彈藥刀械管制條例案件，經本院於八十五年五月
    二十八日以八十五年度易字第一六九九號判處有期徒刑三月，並宣告緩刑二年確
    定，緩刑期間已經屆滿，並未經撤銷緩刑之宣告，有臺灣高等法院被告全國前案
    紀錄表及臺灣新竹地方法院檢察署刑案資料查註紀錄表各一件附卷足參，揆諸上
    開說明，刑之宣告已失其效力，而與未曾受有期徒刑以上刑之宣告相符，且其已
    向警員甲○○等人致歉，業據證人甲○○陳明在卷（見偵卷第五十一頁），犯後
    深具悔悟，其因酒後一時失慮過失行為，偶罹刑典，經此偵審科刑宣告之教訓，
    當能知所警惕，而無再犯之虞，本院因認前所宣告之刑，以暫不執行為適當，併
    予宣告緩刑二年，緩刑期間付保護管束，以啟自新。
四、至扣案鐵棍一支，雖係被告丁○○所有用以砸毀玻璃之工具，業據被告丁○○供
    陳在卷，惟並非被告丁○○持以犯刑法第一百八十五條之三服用酒類不能安全駕
    駛動力交通工具而駕駛罪及同法第一百三十五條第一項之對於公務員依法執行職
    務時施強暴罪之工具，自不得在本案宣告沒收，附此敘明。
據上論斷，應依刑事訴訟法第二百九十九條第一項前段，刑法第一百八十五條之三、
第一百三十五條第一項、第一百六十一條第二項、第四十一條第一項前段、第四十二
條第二項、第五十一條第五款、第七十四條第一款、第九十三條第一項，罰金罰鍰提
高標準條例第一條前段、第二條，判決如主文。
本案經檢察官邱朝智到庭執行職務。
中      華      民      國    九十二   年      二     月     二十七     日
                                    臺灣新竹地方法院刑事第二庭
                                        法  官    雷  雅  雯
右正本證明與原本無異。
如不服本判決，應於判決送達後十日內向本院提出上訴狀 (應附繕本)，上訴於臺灣
高等法院。
                                        書記官    汪  淑  菁
中      華      民      國    九十二   年      二     月     二十七     日
附錄本案論罪科刑法條全文：
刑法第一百八十五條之三
服用毒品、麻醉藥品、酒類或其他相類之物，不能安全駕駛動力交通工具而駕駛者，
處一年以下有期徒刑、拘役或三萬元以下罰金。
刑法第一百三十五條第一項：
對於公務員依法執行職務時，施強暴脅迫者，處三年以下有期徒刑、拘役或三百元以
下罰金。
刑法第一百六十一條
依法逮捕、拘禁之人脫逃者，處一年以下有期徒刑。
損壞拘禁處所械具或以強暴、脅迫犯前項之罪者，處五年以下有期徒刑。
聚眾以強暴、脅迫犯第一項之罪者，在場助勢之人，處三年以上、十年以下有期徒刑
；首謀及下手實施強暴、脅迫者，處五年以上有期徒刑。
前三項之未遂犯罰之


司法院資訊處製作；財團法人民間司法改革基金會備份。
